【裁判字號】    99,再,7
【裁判日期】    991022
【裁判案由】    再審之訴
【裁判全文】
臺灣彰化地方法院民事判決  99年度再字第7號
再審原告    乙○○
再審原告    丁○○
共      同
訴訟代理人  甲○○
再審被告    戊○○○
訴訟代理人  丙○○
上列當事人間返還土地等事件，再審原告對於民國99年3月19日
本院99年度訴字第88號民事確定判決，提起再審之訴，本院於民
國99年10月19日言詞辯論終結，判決如下：
    主  文
再審之訴駁回。
再審訴訟費用新臺幣肆萬捌仟柒佰壹拾捌元由再審原告負擔。
    理  由
一、按再審之訴，應於30日之不變期間內提起；前項期間，自判
    決確定時起算，判決於送達前確定者，自送達時起算；其再
    審之理由發生或知悉在後者，均自知悉時起算。但自判決確
    定後已逾五年者，不得提起，民事訴訟法第500條第1項、第
    2項分別定有明文。經查：本院99年度訴字第88號判決係於
    民國99年4月19日確定，此有本院民事判決確定證明書在卷
    可稽，是本件再審原告提起再審之訴，自判決確定後應未逾
    5年。又再審原告主張上開確定判決係以大村鄉公所彰大鄉
    農字第09800 10264號行政處分為判決基礎，而該行政處分
    業於99年8月13日經大村鄉公所以彰大鄉農字第0990011514
    號行政處分撤銷，並以此為理由提起再審，是其等應自99年
    8月13日始知悉此再審事由，而其等於99年9月10日即提起本
    件再審之訴，此有民事再審起訴狀上之本院收狀章可證，揆
    諸上開說明，再審原告提起本件再審之訴，顯未逾30日之不
    變期間，其等提起本件再審之訴，應屬合法，合先敘明。
二、再審原告主張：本院99年度訴字第88號確定判決係以大村鄉
    公所98年7月24日彰大鄉農字第0980010264號核准再審被告
    收回大上字第78號三七五租約耕地之行政處分為憑，認定兩
    造間之三七五租約已經合法終止，而判命再審原告應返還土
    地，並賠償再審被告之損害。惟大村鄉公所其後已於99 年8
    月13日以彰大鄉農字第0990011514號函，作出撤銷上開核准
    再審被告收回耕地，且再審原告可繼續承租系爭耕地之行政
    處分，足認原確定判決基礎之行政處分業已變更等語。並聲
    明：(一)原判決廢棄；(二)上開廢棄部分，再審被告之訴駁
    回。
三、再審被告則聲明請求駁回再審原告之訴，抗辯稱：本院99年
    度訴字第88號確定判決係以大村鄉公所彰大鄉農字第098001
    0264號行政處分為判決基礎，該行政處分雖於99年8月13日
    為大村鄉公所彰大鄉農字第0990011514號行政處分所撤銷，
    然再審被告已對該行政處分提起訴願，是該行政處分仍未確
    定，自不得據為提起再審之事由等語。
四、按有下列各款情形之一者，得以再審之訴對於確定終局判決
    聲明不服。但當事人已依上訴主張其事由或知其事由而不為
    主張者，不在此限：一一、為判決基礎之民事、刑事、行政
    訴訟判決及其他裁判或行政處分，依其後之確定裁判或行政
    處分已變更者，民事訴訟法第496條第1項第11款定有明文。
    是除原確定判決係以裁判或行政處分為判決基礎外，尚要該
    裁判或行政處分，已依其後確定之裁判或行政處分為變更，
    始可依此事由提起再審，苟若其後之裁判或行政處分尚未確
    定，應不得據為再審之理由。
五、經查：本院99年度訴字第88號確定判決係以大村鄉公所彰大
    鄉農字第0980010264號為判決基礎，並於99年8月13日為大
    村鄉公所彰大鄉農字第0990011514號行政處分撤銷乙情，雖
     經再審原告提出大村鄉公所彰大鄉農字第0990011514號函為
    證，且為兩造所不爭執，堪信為真。然上開彰大鄉農字第
    0990011514號行政處分現經再審被告提起訴願乙情，亦有彰
    化縣政府府法訴字第0990225574號函在卷可憑，復為再審原
    告所不爭執，是大村鄉公所彰大鄉農字第0990011514號行政
    處分即尚未確定，揆諸上開說明，應無民事訴訟法第496條
    第1項第11款再審事由之適用。是再審原告上開主張，委無
    足採。
六、綜上所述，再審原告提起本件再審之訴，為無理由，應予駁
    回。
七、訴訟費用負擔之依據：民事訴訟法第78條。
中    華    民    國    99    年    10    月    22    日
                  民事第二庭    法  官  陳彥志
以上正本係照原本作成。
如對本裁定抗告，須於裁定送達後10日內向本院提出抗告狀。
中    華    民    國    99    年    10    月    22    日
                                書記官  吳芳儀

司法院資訊處製作；財團法人民間司法改革基金會備份。
